臺灣高等法院刑事裁定　　　　　　　　　　　　　　　九十三年度聲再字第八八號
　　再審聲請人
　　即受判決人　甲○○
　　代　理　人　沈明達　律師
右列聲請人因聲請再審案件，對於本院九十一年度上易字第二八六八號，中華民國九
十三年二月五日第二審確定判決（臺灣士林地方法院九十年度易字第九四六號，起訴
案號：臺灣士林地方法院檢察署九十年度偵字第五八六號），聲請再審，本院裁定如
左：
    主  文
再審之聲請駁回。
    理  由
一、聲請意旨略稱：聲請人因竊佔案件，經鈞院九十一年度上易字第二八六八號中華
    民國九十三年二月五日第二審判決確定在案（台灣士林地方法院九十年度易字第
    九四六號第一審判決）。因不得上訴於第三審之案件，而有刑事訴訟法第四百二
    十一條所定，就足生影響於判決之重要證據漏未審酌，謹依法聲請再審如左：
（一）法務部調查局鑑定本案告訴人提出之買賣契約書上所蓋「魯明華」印章，與所
      提出之印鑑證明之印章有出自同一印章之「可能」。聲請人辯護人沈明達律師
      依該局提供之甲、乙資料放大，在燈光上比對，發現有盜刻之情形，於九十三
      年一月十四日上午九時三十分開庭時提出該放大之甲、乙資料，連同手提日光
      燈供比對，原審判法官不予比對調查。
（二）本案告訴人吳瑞生提出之本案買賣契約書及所舉證人曹玉昌之證言，及其陳述
      ，有明顯之瑕疵，原審如就下列重要證據（漏未）審酌，就足生影響於判決：
  １、告訴人所提出據以證明房屋所有權而認定被告等竊佔其所有房屋之本案買賣契
      約上，魯明華之簽名與書寫該契約人之筆跡相同（第一行立契約人欄與最後出
      賣人欄筆跡相同)，如本案九十一年十二月十七日聲請狀附證三紅色所示），
      與歷次筆錄之簽名不同，曹玉昌與偵查卷他字卷第三十五頁、偵字卷第四十四
      頁筆錄之簽名不同。告訴人吳瑞生之簽名與歷次筆錄之簽名不同。原第一審法
      官當庭鑑定該契約書上吳瑞生之署押及所書寫之住址的墨跡顏色與契約內容及
      其他人之署押不同，原第一審檢察官亦不否認其簽字不同。足證該契約係告訴
      人吳瑞生串通證人曹玉昌所偽造，不能據以認定吳瑞生就本案房屋有所有權，
      而為判處被告等竊佔其所有房屋之證據。原審曾傳告訴人吳瑞生到庭證述，與
      魯明華訂立之買賣契約（附證三）是當時的鄰長所寫，魯明華則辯稱未賣房屋
      ，而第一行立契約人欄與最後出賣人欄之筆跡相同︵如十二月十七日聲請狀附
      證三紅色所示︶，依吳瑞生之證述推斷，應為當時的鄰長偽造魯明華的簽名。
      告訴人吳瑞生、證人曹玉昌所稱魯明華在場親自簽名，顯有瑕疵，原審據以認
      定告訴人吳瑞生提出之本案買賣契約書為實在，而採為被告等犯竊佔罪之判決
      基礎，有違背最高法院三十年上字第一一五二號判例、及八十六年度上訴字第
      一一六九號裁判要旨之情形。聲請人辯護人沈明達律師九十一年十一月三日、
      九十二年八月十一日聲請鑑定，原審未予調查鑑定。
  ２．原確定判決詳細說明本案房屋為告訴人所有，推論聲請人有竊佔之意圖，但對
      於聲請人有竊佔行為之認定尚缺乏證據。聲請人辯護人沈明達律師於九十一年
      十一月三日提出聲請人之桃園縣政府營利事業登記證，並聲請傳喚證人鄭金明
      、楊慧幸證明聲請人自八十九年六月迄今，均在公司上班，每晚都回家睡覺，
      並無占用本案房屋之行為，原審未予審酌，亦未予傳喚證人。
  ３．被告魯明華之辯護人詹益喚律師亦於九十一年十一月十一日、十一月十三日聲
      請原審向行政院退伍軍人輔導委員會榮民工程事業管理處（現已更名「榮民工
      程股份有限公司」，設台北市○○路二○七號）調借「魯明華」之六十五年起
      人事或領薪「簽名」文書資料「原本」，及向中壢龍岡郵局（設中壢市○○路
      ○段七五六號）調取「○三四四六二｜四帳號」魯明華七十年九月二十六日郵
      政存簿儲金立帳申請書「原本」，與告訴人提出之買賣契約書原本送鑑定，原
      審未予調查鑑定。九十一年十一月十三日聲請向台北市警察局士林分局（設台
      北市○○區○○路八○號）調借「警訊筆錄」，原審亦未調閱。
  ４．被告魯明華之辯護人詹益喚律師於九十一年十二月二十四日提出魯明華之戶口
      名簿證明詹（魯）明華於六十五年十月六日尚居在本案房屋，聲請人辯護人沈
      明達律師於九十一年十二月二十五日亦提出該戶口名簿上管區警員戶口查察簽
      章表供調查，原審亦未審酌。
  ５．聲請人辯護人邱創舜律師於原審提出之辯護及調查證據狀附本案建築物之原始
      航照圖，供與陽明山國家公園計劃範圍建築物調查表，建物調查圖核對，原審
      如予審酌，可以認定本案所謂二○六號房屋為二○○號房屋之一部分。此重要
      之證物，原審如予審酌，足以影響於判決，原審漏未審酌。
（三）按已提出之證據而被捨棄不採用，原判未敘明其理由者，應認為「漏未審酌」
      （最高法院二十四年度一○二號總會決議參照）。原確定判決對上開三位辯護
      律師提出之上開重要證據，均被捨棄不採用，亦未敘明其理由，即有「漏未審
      酌」之情形，如予審酌，即足以影響於判決之情形，符合刑事訴訟法第四百二
      十一條所定再審之要件，爰依法聲請再審等語。
二、按不得上訴於第三審法院之案件，除前條規定外，其經第二審確定之有罪判決，
    如就足生影響於判決之重要證據漏未審酌者，亦得為受判決人之利益，聲請再審
    ，固為刑事訴訟法第四百二十一條所明定，又已提出之證據而被捨棄不採用，原
    判未敘明其理由者，應認為「漏未審酌」，亦經最高法院二十四年度一○二號總
    會決議在案。惟刑事訴訟法第四百二十一條所規定者須為足生影響於判決之重要
    證據，未經原確定判決審酌者，始足當之，茍業經原確定判決審酌，或非足生影
    響於判決之重要證據，均不得據以聲請再審，此觀刑事訴訟法第四百二十一條規
    定甚明。
三、經查：
（一）聲請意旨謂：被告魯明華之辯護人詹益喚律師於九十一年十二月二十四日提出
      魯明華之戶口名簿證明詹（魯）明華於六十五年十月六日尚居在本案房屋，聲
      請人辯護人沈明達律師於九十一年十二月二十五日亦提出該戶口名簿上管區警
      員戶口查察簽章表供調查，原審亦未審酌云云。惟告訴人於六十五年二月二十
      二日以五萬五千元向被告魯明華買受竹子湖路二００號之房屋及附連土地耕作
      權（使用權），告訴人另於六十四年十二月二十一日向案外人汪鳳宸買受竹子
      湖路二０六號房屋及附連土地之事實，業經告訴人供明，且有濫墾地耕作權轉
      讓暨地上物買賣契約書、杜賣契約書各一份附卷可稽，告訴人並提出台灣電力
      公司收據、在系爭房屋之生活照等物為證，並於九十年七月五日檢察官偵訊時
      手繪現場圖，就系爭房屋之房間位置、格局、擺設等均能詳細繪出，足認告訴
      人就系爭二００號、二０六房屋確有使用收益，並在其上居住占有之事實。縱
      經原確定判決審酌上開魯明華之戶口名簿，亦不足作為認定房屋所有權之依據
      ，自難據以推翻原判決認定事實之基礎而改為有利於聲請人認定之依據。
（二）聲請意旨謂：告訴人所提出據以證明房屋所有權而認定被告等竊佔其所有房屋
      之本案買賣契約上，魯明華之簽名與書寫該契約人之筆跡相同，曹玉昌、告訴
      人吳瑞生之簽名與筆錄之簽名不同足證該契約係告訴人吳瑞生串通證人曹玉昌
      所偽造，不能據以認定吳瑞生就本案房屋有所有權，而為判處被告等竊佔其所
      有房屋之證據云云。惟原確定判決已就被告等所辯證人曹玉昌、徐永鵬及告訴
      人之簽名不符，買賣契約書係偽造乙節，於理由中詳敘其不足採之理由（見理
      由欄二（三）），並無漏未審酌之情事，縱原審曾傳告訴人吳瑞生到庭證述，
      與魯明華訂立之買賣契約是當時的鄰長所寫，而如聲請人所辯係當時的鄰長書
      寫魯明華的簽名屬實，告訴人吳瑞生、證人曹玉昌所稱魯明華在場親自簽名，
      顯有瑕疵，然原確定判決依濫用墾地耕作權轉讓暨地上物買賣契約書所載：「
      耕權及地上物等轉讓全部價款計新台幣五萬五千元，地上物數量及建屋設施包
      括自建塑膠板屋頂圍草之建屋、屋內電燈設置俱全，果樹等．．．」（見偵卷
      第十頁），質之被告魯明華亦不否認其有拿到二、三萬元，雖其稱祇賣果樹云
      云（見本院九十一年十一月四日訊問筆錄），然與契約內載不符，顯係避重就
      輕飾詞，其既收取金錢，顯示上該契約，確屬存在，原確定判決再將告訴人所
      提被告魯明華於六十五年六月二十五日之印鑑證明，與濫用墾地耕作權轉讓暨
      地上物買賣契約書原本（其上有魯明華印文）送法務部調查局鑑定，依特徵比
      對，重疊比對印文結果，紋線大體能夠吻合，且兩者間有部分紋線及細部特徵
      亦相符，研判有出自同一印章之可能，有該局九十二年一月二十七日調科貳字
      第○九二○○四三六五六○號鑑定通知書在卷可憑，又證人曹玉昌、徐永鵬確
      為上開二份契約之見證人或介紹人，業據證人曹玉昌、徐永鵬證實在卷，該等
      契約書上均留有證人之印文，認定上揭二份買賣契約書並非偽造，則證人曹玉
      昌、徐永鵬及魯明華、告訴人等簽約時係由當時的鄰長書寫姓名後，再行用印
      ，此與偽造簽名署押有別，自不影響契約之效力。原確定判決亦無漏未審酌之
      情形，自難執此認原判決對聲請人所提出之上述主張及證據資料有漏未審酌之
      情事。
（三）聲請意旨謂：聲請人辯護人沈明達律師依該局提供之甲、乙資料放大，在燈光
      上比對，發現有盜刻之情形，於九十三年一月十四日上午九時三十分開庭時提
      出該放大之甲、乙資料，連同手提日光燈供比對，原審判法官不予比對調查云
      云。惟查印文鑑定乃屬專業領域，原確定判決將告訴人所提被告魯明華於六十
      五年六月二十五日之印鑑證明，與濫用墾地耕作權轉讓暨地上物買賣契約書原
      本（其上有魯明華印文）送法務部調查局鑑定，依特徵比對，重疊比對印文結
      果，紋線大體能夠吻合，且兩者間有部分紋線及細部特徵亦相符，研判有出自
      同一印章之可能，有該局九十二年一月二十七日調科貳字第○九二○○四三六
      五六○號鑑定通知書在卷可憑，原確定判決據此認定該買賣契約書非偽造，自
      屬有據，且已就買賣契約書原本上魯明華印文是否偽造併予審酌，縱原確定判
      決未就辯護人自行將該局提供之甲、乙資料放大比對調查，亦未必能據以推翻
      原判決認定事實之基礎而改為有利於聲請人認定之依據。
（四）聲請意旨謂：聲請人辯護人沈明達律師九十一年十一月三日、九十二年八月十
      一日聲請鑑定筆跡，原審未予調查鑑定，並聲請原審向行政院退伍軍人輔導委
      員會榮民工程事業管理處等機關調借人事或領薪「簽名」文書資料「原本」等
      文書資料供筆跡鑑定，原審亦未調閱云云，惟證人曹玉昌、徐永鵬確為上開二
      份契約之見證人或介紹人，業據證人曹玉昌、徐永鵬證實在卷，該等契約書上
      均留有證人之印文，原確定判決認定上揭二份買賣契約書並非偽造，本件證人
      曹玉昌、徐永鵬及魯明華、告訴人等簽約時係由當時的鄰長書寫姓名後，再行
      用印，此與偽造簽名署押有別，自不影響契約之效力，亦如前述，則聲請意旨
      聲請鑑定筆跡並聲請原審向行政院退伍軍人輔導委員會榮民工程事業管理處等
      機關調借人事或領薪「簽名」文書資料「原本」等文書資料供筆跡鑑定，顯無
      意義，縱經原確定判決審酌，亦不能據以推翻原判決認定事實之基礎而改為有
      利於聲請人認定之依據。
（五）聲請意旨謂：聲請人辯護人邱創舜律師於原審提出之辯護及調查證據狀附本案
      建築物之原始航照圖，供與陽明山國家公園計劃範圍建築物調查表，建物調查
      圖核對，原審如予審酌，可以認定本案所謂二○六號房屋為二○○號房屋之一
      部分。此重要之證物，原審如予審酌，足以影響於判決，原審漏未審酌云云。
      惟告訴人於六十五年二月二十二日以五萬五千元向被告魯明華買受竹子湖路二
      ００號之房屋及附連土地耕作權（使用權），告訴人另於六十四年十二月二十
      一日向案外人汪鳳宸買受竹子湖路二０六號房屋及附連土地之事實，業經告訴
      人供明，且有濫墾地耕作權轉讓暨地上物買賣契約書、杜賣契約書各一份附卷
      可稽。告訴人並提出台灣電力公司收據、在系爭房屋之生活照等物為證，並於
      九十年七月五日檢察官偵訊時手繪現場圖，就系爭房屋之房間位置、格局、擺
      用收益，並在其上居住占有之事實。且本案國公處委託台北市工務局都市計劃
      處，於七十八年八月二十三日就七股六號（現門牌整編為竹子湖路二００號）
      房屋進行建築物調查，實地調查現在存在的房屋及丈量，業據證人即調查上開
      建物之調查員施國證實，並有建物調查表可據，該調查結果自較建築物之原始
      航照圖更能顯示現況，而聲請意旨謂本案建築物之原始航照圖供與陽明山國家
      公園計劃範圍建築物調查表，建物調查圖核對，可認定本案所謂二○六號房屋
      為二○○號房屋之一部分，縱使屬實，亦不足以反映實際佔有情況，釐清使用
      收益及處分權之歸屬，亦不能據以推翻原判決認定事實而改為有利於聲請人認
      定之依據。
四、綜上所述，聲請人所主張上述事實及所提出之證據資料，或經原確定判決審理時
    予以審酌，並於判決理由內敘明其理由，或聲請人所提出之上開事證，縱經原確
    定判決審理法院審酌，亦未必能據以推翻原判決認定事實之基礎而改為有利於聲
    請人認定之依據，從而，聲請人執此認原確定判決有漏未審酌重要證據情事，並
    據以為聲請本件再審之原因，亦核與前述聲請再審之法定要件不合。本件聲請人
    所舉聲請再審之理由，核與上引法條所定不符，為無再審理由，應予駁回。
五、爰依同法第四百三十四條第一項，裁定如主文。
中      華      民      國    九十三    年      二      月    二十七    日
                          臺灣高等法院刑事第十庭
                                  審判長法  官  溫  耀  源
                                        法  官  周  政  達
                                        法  官  邱  同  印
右正本證明與原本無異。
不得抗告。
                                        書記官  莊  昭  樹
中      華      民      國    九十三    年      二      月    二十七    日
